【裁判字號】    98,交聲,308
【裁判日期】    980902
【裁判案由】    違反道路交通管理處罰條例聲明異議
【裁判全文】
臺灣新竹地方法院交通事件裁定         98年度交聲字第308號
移送機關    交通部公路總局新竹區監理所新竹市監理站
異  議  人  乙○○
上列異議人即受處分人因違反道路交通管理處罰條例案件，對於
交通部公路總局新竹區監理所新竹市監理站98年5 月20日所為之
竹監新四字第裁51-E00000000號所為之違反交通管理事件裁決不
服，聲明異議，本院裁定如下：
    主  文
異議駁回。
    理  由
一、按汽車駕駛人轉彎時，有下列情形之一者，處新臺幣600 元
    以上1,800 元以下罰鍰：…二、不依標誌、標線、號誌指示
    ，道路交通管理處罰條例第48條第1 項第2 款定有明文。又
    汽車駕駛人駕駛汽車違反道路交通管理處罰條例第48條規定
    者，除應依該條所規定之罰鍰處罰外，並應依同條例第63條
    第1 項第1 款規定併予記駕駛人違規點數1 點。
二、原處分意旨略以：異議人即受處分人乙○○於民國98年4 月
    5 日下午1 時3 分許，駕駛車牌號碼6788-RV 號自用小客車
    ，沿新竹市○○路往北行駛，行經新竹市○○路與忠孝路路
    口左轉時，未依號誌指示違規左轉，為新竹市警察局第二分
    局東勢派出所員警甲○○親眼目睹後攔停舉發，嗣異議人於
    舉發通知單上所載應到案日期前，向原處分機關提出申訴，
    經原處分機關函請原舉發單位調查結果，仍認前揭違規行為
    屬實，原處分機關遂於98年5 月20日依道路交通管理處罰條
    例第48條第1 項第2 款及第63條第1 項第1 款，裁處異議人
    罰鍰600 元並記違規點數1 點，異議人收受該裁決書，並於
    法定期間內聲明異議等情，有新竹市警察局舉發違反道路交
    通管理事件通知單（竹市警交字第E00000000 號）、交通部
    公路總局新竹區監理所新竹市○○○○○道路交通管理事件
    裁決書（竹監新四字第裁51-E00000000號）及送達證書在卷
    可稽。
三、異議意旨略以：異議人乙○○於98年4 月5 日下午1 時3 分
    許，由新竹市○○路左轉忠孝路，伊係於左轉燈亮時方為左
    轉，舉發員警站在忠孝路那頭，該路檢處前為道路施工處，
    有怪手阻擋視線，且員警亦無法提出路口監視器錄影為證，
    爰聲明異議，請求撤銷原處分等語。
四、經查：
  (一)異議人乙○○於上揭時間駕駛車號6788-RV 號自用小客車，
    由沿新竹市○○路由南往北方向行駛，行經新竹市○○路與
    忠孝路路口時，確有未依左轉號誌燈指示違規左轉等情，業
    據證人即本件舉發員警甲○○於本院調查中結證稱：本件交
    通違規是由伊所舉發，當天站在忠孝路上，與另1 位同事執
    行巡邏勤務路檢舉發交通違規，因忠孝路的右轉燈號亮起時
    ，東光路往左方向的號誌會同時亮起，伊所站的位置是可以
    看到忠孝路的號誌燈，其以忠孝路的右轉燈有無亮起來判斷
    駕駛人有無違規左轉，當天駕駛人左轉時，忠孝路方向的號
    誌燈為紅燈，右轉燈號並未亮起等語明確，並當庭繪製現場
    圖及庭呈該路口號誌燈之照片附卷可憑。（見本院卷第18頁
    、第23至25頁）
  (二)異議人雖以前揭情詞置辯，惟：
    1.異議人於前揭時、地確有駕車行經有未依左轉號誌燈指示
      違規左轉之交通違規行為，業據證人甲○○於本院調查時
      結證綦詳，業如前述，而證人雖為本件舉發員警，惟其到
      庭所陳述之上開舉發經過，經查尚無違反經驗或論理法則
      之處，且遍查本件卷存證據資料，亦無任何積極證據足以
      證明渠等前揭所述係虛偽不實，亦無足可顯信渠等陳述不
      可採信之品性證據或前科證據存在，自不得僅因渠等為本
      件開單舉發異議人之員警，即遽予否認其上開證述之可信
      性，況上開證人與異議人間素昧平生，並無仇隙嫌怨，而
      警員執行公務時，本身即受有行政懲處責任之監督，且其
      到庭具結作證，更係以刑事責任擔保其證言之真實性，從
      而，證人甲○○於本院調查中之前揭證詞，應堪值採信確
      屬實情。
    2.再者，本件異議人駕車行經有燈光號誌管制之交岔路口而
      違規左轉之交通違規行為，如有監視錄影器錄影或拍照存
      證之物證資料，固可免除不必要之爭議然員警執行交通勤
      務，然依法並未要求就任何違規事項均必須錄影或拍照存
      證，此觀道路交通管理處罰條例第7 條之2 亦規定在當場
      不能或不宜攔截舉發之情況下，可逕行舉發之意旨即明，
      且因此等違規情事均發生於一剎那之間，除非恰有錄影設
      備或得拍攝快速移動畫面之照相設備，否則要求值勤警員
      或舉發機關需緊急錄影或拍照後以此為證，未免與執行勤
      務之實況相悖，並難以實行，故於因無法及時攝影取證之
      情況下，如無其他證據顯示舉發員警有誤認或故意構陷之
      情事時，尚難以舉發員警無法提出其他證據佐證，即認其
      所述不可採信，否則該未裝設科學儀器之路段，豈非陷入
      駕駛人得任意違規之狀態，自非妥適；而本件固除證人即
      本件查獲員警甲○○之前揭證詞外，別無照片或其他證據
      以證明異議人有前揭交通違規行為，然異議人前揭違規行
      為，已據上開證人於本院調查中結證明確，異議人於此亦
      未能提出上開證人有誤認或故意構陷之具體事證，是縱裁
      決機關僅能由舉發員警證明異議人之違規行為，而未能提
      出照片或其他證據證明，亦難認其未盡舉證責任，而遽認
      裁決機關之處分為不當，是異議人指稱並無證據證明其有
      闖紅燈之行為云云，亦殊不足採。是以，異議人之前揭辯
      詞均無足據以為有利異議人之認定。本件事證明確，異議
      人確有於前揭時、地駕車行經有未依左轉號誌燈指示違規
      左轉之行為，洵堪認定。
五、綜上所述，本件異議人確有駕駛自用小客車左轉彎時未依號
    誌指示之情形，而違反道路交通管理處罰條例第48條第1 項
    第2 款之規定，異議人上開所辯，均顯不足採，原處分機關
    依該條例第48條第1 項第2 款、第63條第1 項第1 款，據以
    裁處600 元，並記違規點數1 點，自無不合，異議人之異議
    為無理由，應予駁回。
據上論斷，應依道路交通案件處理辦法第19條，裁定如主文。
中    華    民    國    98    年    9     月    2     日
                  交通法庭  法  官  朱美璘
以上正本證明與原本無異。
如不服本裁定，應於裁定送達後5日內向本院提出抗告狀。
中    華    民    國    98    年    9     月    2     日
                            書記官  楊嘉惠


司法院資訊處製作；財團法人民間司法改革基金會備份。
